# 一项特殊的承接债权账务处理

提问人：北回归雁 时间：2020-04-06 08:05:34
审计C公司 2019 年度财务报表
1 、业务背景： 母公司A下属B、C两个全资子公司。B公司开展清算，B公司欠H财务公司 5000 万元贷款尚未归还（该贷款已逾期 10 年，H财务公司已停止计息且常年未催收）。
H财务公司收到清算通知后表示“考虑到B无能力归还贷款，A、C亦无能力归还贷款，建议由C承接B的贷款”，此后B，协议约定由C承接B欠H的贷款，但未具体约定还款期限及利率。
2 、C公司根据债务承接协议进行如下账务处理：
借：其他应收款——B公司 5000 万元
贷：长期应付款——H财务公司 5000 万元
3 、审计组的想法：BCH三方签订的债务承接协议形式上约定了C负有归还贷款的义务，但未约定还款时间、利率等关键条款。怀疑H财务公司仅是出于控制不良贷款率考虑，形式上签订了债务承接协议，并不具备实质上的收款性质。经过函证询问ABCH各方，却未给予任何有效信息的反馈，H财务公司声称将严格行使收款权利，但仍未给出具体时限。
审计组对于该业务的看法有三派：一派认为入账依据不充分、缺乏有效的信息，无法做出审计调整，建议出具保留意见报告。
另一派认为，确认负债应调整至“预计负债”；不应确认“其他应收款——B公司”，应全
部计入当期营业外支出。
第三派认为，债务承接协议未约定具体还款条款，不应进行会计处理。在报表附注中
披露该事项即可。
迷惑，请高人指点。

回答人：chenyiwei
首先考虑该项债务转移有无合理的商业理由和商业实质，以及截至资产负债表日是否已经生效（可向财务公司函证、访谈、获取律师意见等），与财务公司之间是否已就该债务转移事项事实上达成协议；母公司是否会给A额外补偿，以及母公司对此问题的态度等。
如果贷款转移尚未生效，则不做账务处理。
如果没有合理的商业理由，但转移已经生效的，则借记资本公积，贷记长期应付款。
如果无法确定转移是否生效，以及转移的合理理由，则考虑审计范围受限，发表非无保留意见。